臺灣高等法院民事判決　九十一年度上字第六七三號
　　　上　訴　人　甲○○
　　　被上訴人　　日盛國際商業銀行股份有限公司
　　　法定代理人　陳國和
　　　訴訟代理人　林文正
　　　　　　　　　林慶鳳
右當事人間清償借款事件，上訴人對於中華民國九十一年七月二十六日臺灣臺北地方
法院九十一年度訴字第一六九○號第一審判決提起上訴，本院判決如左：
    主    文
上訴駁回。
第二審訴訟費用由上訴人負擔。
    事    實
甲、上訴人方面：
壹、聲明：
一、原判決廢棄。
二、駁回被上訴人在第一審之訴及假執行之聲請。
貳、陳述：除與原審判決書記載相同者茲引用之外，補稱略以：
一、上訴人於八十七年十一月六日到被上訴人公司簽訂「變更借據契約」，與被上訴
　　人銀行承辦員協議，是因為要求展延還本寬限期一年之條件才簽訂，承辦員亦告
　　訴上訴人須待主管批示核可才算定案。
二、借款人龔勝雄自八十四年五月十三日至八十七年十一月六日止，未有繳款不正常
    記錄，自無須增加借款保證人，是因要求被上訴人展延一年之寬限期才會有上訴
    人去簽訂「變更借據契約」擔任連帶保證人；而被上訴人提出之「變更借據契約
    」第三項載明：展延寬限期至八十七年十一月十三日止，僅與上訴人簽約日期展
    延七日，非為當時協議之一年，如此與協議不符之「變更借據契約」，應為失效
    作廢。
三、被上訴人稱「本案借款之三年寬限期（僅攤息不還本）早已屆至，須經當事人辦
    理展延後電腦始能入帳」顯示被上訴人與借款人龔勝雄於三年寬限期屆至時，已
    有展延之協議，並待辦理展延之文書作業完成後才能進行繳款之電腦入帳工作，
    故龔勝雄於八十七年十一月九日起再開始繳付八十七年六、七、八、九、十月合
    計五個月之借款利息，如此證明當時借款人並不是發生信用危機，而只是向被上
    訴人申請展延寬限期。
四、借款人要求的寬限期是一年，並應被上訴人承辦人員之要求追加一位連帶保證人
    ，上訴人才簽署未填寫其他變更事項內容之「變更借據契約」。
五、被上訴人對此筆借款之追討計有三次，第一以繼承人為由向上訴人全家追討（八
    十九年重訴字第三一九號），因上訴人全家早已放棄繼承而了結；第二次以上訴
    人為連帶保證人為由追討（八十九年重訴字第一八五七號），後因被上訴人兩次
    未出庭而結案；第三次即是本次訴訟，若真有其事，為何被上訴人在第二次追討
    時不出庭。
乙、被上訴人方面：
壹、聲明：如主文所示。
貳、陳述：除與原審判決書記載相同者茲引用之外，補稱略以：
一、上訴人既已於原審自認擔任龔勝雄之連帶保證人，依據民事訴訟法第二百七十九
    條第三項之規定，自認之撤銷，除別有規定外，以自認人能證明與事實不符或經
    他造同意者，始得為之。按「變更借據契約」係由上訴人親自用印且已由其自認
    ，不容其任意撤銷之。
二、本案借款之三年寬限期早已屆至，須經當事人辦理展延後電腦始能入帳。嗣經被
　　上訴人數次通知，上訴人及借款人龔勝雄才前來簽署，已於原審多次敘明，且參
　　酌被上訴人於原審所呈證物，即放款帳務明細表，因借款人自第三十六期，即自
　　八十七年五月十四日以後發生遲延，借款人龔勝雄於八十七年十一月九日，即上
　　訴人等所簽立變更借據契約之八十七年十一月七日後第二日，始來行繳納四期利
　　息，即第三十七期至四十期，若如上訴人所稱，本案未經「核准」，上訴人或借
　　款人何能繳納上開四期利息？
    理    由
一、被上訴人名稱原為寶島商業銀行，嗣變更名稱為日盛國際商業銀行，經財政部核
    准在案，有財政部函及被上訴人公司變更登記表影本在卷可憑（原審卷一四至一
    六頁），合先說明。
二、被上訴人起訴主張：上訴人之父龔勝雄（已故）於八十四年五月十三日向被上訴
    人借款新台幣（下同）八百萬元，約定借款期限至九十九年五月十三日止，利息
    按被上訴人銀行基本放款利率加碼年息百分之一˙四八計算（借款時為年息百分
    之九˙七五）計算，按月付息，還本寬限期三年屆滿後按月平均攤還本息，如任
    一期債務未按期清償，借款人即喪失期限利益，借款視為全部到期；逾期清償在
    六個月以內者，按上開利率百分之十，超過六個月者，按上開利率百分之二十計
    付違約金；龔勝雄於三年還本寬限期屆至後無力攤還本金，經龔勝雄另邀上訴人
    為連帶保證人，雙方合意還本始期展延至八十七年十一月十三日，惟龔勝雄僅繳
    納本息至八十八年十月十三日止，即未依約攤還本息，依約債務全部到期，經被
    上訴人聲請法院拍賣抵押物，仍不足受償，尚欠一百八十九萬二千七百五十八元
    ，及自八十九年八月十一日起至清償日止按年息百分之九˙九二計算之利息，暨
    自八十九年八月十一日起至清償日止按上開利率百分之二十計算之違約金，未獲
    清償，為此求為命上訴人如數清償之判決。
    上訴人則以：上訴人之父龔勝雄告知為獲被上訴人同意展延還本寬限期一年，須
    增加連帶保證人，上訴人於八十七年十一月六日簽訂「變更借據契約」而為連帶
    保證人時，亦與被上訴人承辦員協議展延還本寬限期為一年，被上訴人提出之「
    變更借據契約」上記載展延寬限期至八十七年十一月十三日止，自上訴人簽訂契
    約日起僅展延七日，與當初之協議不符，「變更借據契約」應為無效，被上訴人
    之請求為無理由等語，資為抗辯。
三、被上訴人主張上訴人之父龔勝雄於八十四年五月十三日向被上訴人借款八百萬元
    ，約定借款期限至九十九年五月十三日止，利息按被上訴人銀行基本放款利率加
    碼年息百分之一˙四八計算（借款時為年息百分之九˙七五）計算，按月付息，
    還本寬限期三年屆滿後按月平均攤還本息，如任一期債務未按期清償，借款人即
    喪失期限利益，借款視為全部到期；逾期清償在六個月以內者，按上開利率百分
    之十，超過六個月者，按上開利率百分之二十計付違約金；龔勝雄於三年還本寬
    限期屆至後無力攤還本金，經龔勝雄另邀上訴人為連帶保證人，雙方合意展延還
    本始期之事實，業據提出借據、授信約定書、「變更借據契約」（原審卷九、一
    二、六四至六七頁）等為證，為上訴人所不爭執，堪信為真實。
四、上訴人雖辯稱其於八十七年十一月六日簽訂「變更借據契約」時，與被上訴人承
    辦員協議展延還本寬限期為一年，惟被上訴人提出之「變更借據契約」上記載展
    延寬限期至八十七年十一月十三日止，自上訴人簽訂契約日起僅展延七日，與當
    初之協議不符，「變更借據契約」應為無效，其不負連帶保證責任云云；惟查，
    龔勝雄向被上訴人借款之還本寬限期原為三年（為兩造所不爭執），即自借款日
    之八十四年五月十三日起至八十七年五月十三日止，上訴人簽訂之「變更借據契
    約」記載展延寬限期至八十七年十一月十三日止，即龔勝雄之還本寬限期再自八
    十七年六月十三日展延至八十七年十一月十三日，展延期限為半年，並非如上訴
    人所稱僅展延七日；並經被上訴人陳明，上訴人於八十七年十一月六日始簽訂「
    變更借據契約」，係因上訴人拖延簽訂「變更借據契約」所致，核與龔勝雄之還
    本寬限期原至八十七年五月十三日止之實情相符，被上訴人所陳堪以採信；又「
    變更借據契約」上連帶保證人之簽名及印章為真正，為上訴人所自認，本件縱有
    雙方是否協議展延還本寬限期為一年之爭執，所涉者亦僅應否將展延還本寬限期
    延長為一年，並不影響「變更借據契約」上上訴人簽名蓋章為連帶保證人之效力
    ，上訴人辯稱本件借款因未展延還本寬限期為一年，「變更借據契約」應為無效
    云云，核不足採。況本件不論展延還本寬限期至八十七年十一月十三日（半年）
    或至八十八年五月十三日（一年），借款人龔勝雄之實際開始還本日為八十八年
    五月十三日（詳原審卷四七頁被上訴人銀行放款帳務明細資料），並僅繳納本息
    至八十八年十月十三日，依借款人與被上訴人間原借款之約定，借款人已喪失期
    限利益，應即清償全部借款債務（詳借據約定），上訴人爭執本件展延還本寬限
    期為一年或半年，均不影響本件借款債務已視為全部到期之結果。
五、被上訴人提出之「變更借據契約」及授信約定書（原審卷一二、六六、六七頁）
    上上訴人之簽名及印章為真正，為上訴人所自認，上訴人即應依上開契約約定，
    就龔勝雄向被上訴人之借款債務負連帶保證人責任。被上訴人依兩造間「變更借
    據契約」及授信約定書之約定，請求上訴人清償龔勝雄之借款債務一百八十九萬
    二千七百五十八元，及自八十九年八月十一日起至清償日止按年息百分之九˙九
    二計算之利息，暨自八十九年八月十一日起至清償日止按上開利率百分之二十計
　　算之違約金，為有理由，應予准許。原審判命上訴人如數清償，並無違誤。上訴
　　意旨指摘原判決不當，求予廢棄改判，為無理由，應駁回其上訴。
六、據上論結，本件上訴為無理由，依民事訴訟法第四百四十九條第一項、第七十八
    條，判決如主文。
中　　　華　　　民　　　國　　九十一　　年　　 十二　　 月　　 三十 　　日
　　　　　　　　　　　　　　　　民事第七庭
　　　　　　　　　　　　　　　　　　審判長法　官　張　耀　彩
　　　　　　　　　　　　　　　　　　　　　法　官　王　仁　貴
　　　　　　　　　　　　　　　　　　　　　法　官　鄭　威　莉
右正本係照原本作成。
如不服本判決，應於收受送達後二十日內向本院提出上訴書狀，其未表明上訴理由者
，應於提出上訴後二十日內向本院補提理由書狀（均須按他造當事人之人數附繕本）
上訴時應提出委任律師或具有律師資格之人之委任狀；委任有律師資格者，另應附具
律師及格證書及釋明委任人與受任人有民事訴訟法第四百六十六條之一第一項但書或
第二項（詳附註）所定關係之釋明文書影本。
中　　　華　　　民　　　國　　九十一　　年　　 十二　　 月　　三十一　　日
　　　　　　　　　　　　　　　　　        書記官　吳　瑞　英
附註：
民事訴訟法第四百六十六條之一（第一項、第二項）：
對於第二審判決上訴，上訴人應委任律師為訴訟代理人。但上訴人或其法定代理人具
有律師資格者，不在此限。
上訴人之配偶、三親等內之血親、二親等內之姻親，或上訴人為法人、中央或地方機
關時，其所屬專任人員具有律師資格並經法院認為適當者，亦得為第三審訴訟代理人
。
